臺灣桃園地方法院刑事判決
                                  111年度審易字第447號
公  訴  人  臺灣桃園地方檢察署檢察官 
被      告  徐瑋廷


上列被告因詐欺案件，經檢察官提起公訴（110年度偵字第40402
號），被告於本院準備程序進行中，就被訴事實為有罪之陳述，
經本院告知簡式審判程序意旨，並聽取當事人意見後，本院合議
庭裁定由受命法官獨任依簡式審判程序審理，判決如下：
    主  文
徐瑋廷共同犯洗錢防制法第十四條第一項之洗錢罪，處有期徒刑
參月，併科罰金新臺幣貳萬元，罰金如易服勞役，以新臺幣壹仟
元折算壹日；又共同犯洗錢防制法第十四條第二項、第一項之洗
錢未遂罪，處有期徒刑壹月，併科罰金新臺幣壹萬元，罰金如易
服勞役，以新臺幣壹仟元折算壹日。應執行有期徒刑參月，併科
罰金新臺幣貳萬元，罰金如易服勞役，以新臺幣壹仟元折算壹日
。
未扣案之犯罪所得新臺幣壹仟伍佰元沒收，於全部或一部不能沒
收或不宜執行沒收時，追徵其價額。
    事實及理由
一、犯罪事實：
　　徐瑋廷依其智識程度及社會生活經驗，可知悉在一般正常情
    況下，有使用帳戶收受、提領款項需求之人，概均會以自己
    之帳戶進出，以避免假手他人帳戶之風險或爭議，實無委由
    他人提供帳戶收受及提領款項後，再予轉交之必要，其可預
    見自己所為極有可能係詐欺集團為收取詐欺所得款項，而使
    用人頭帳戶及領款隱匿特定犯罪所得之去向、所在，竟仍抱
    持縱上開情節屬實亦不違背其本意之不確定故意，基於詐欺
    取財及洗錢（起訴書漏載，以下均予補充）之不確定故意，
    於民國110年7月前之不詳時間，在不詳地點，以不詳方式，
    將其所申辦之臺灣中小企業銀行000-00000000000號帳戶（
    下稱中小企銀帳戶）及中華郵政帳號000-00000000000000號
    帳戶（下稱郵局帳戶）之號碼，以新臺幣（下同）1,500元
    之代價，提供予真實姓名年籍不詳之詐騙集團使用。嗣詐欺
    集團成員取得上揭帳戶之號碼後，即與所屬之詐欺集團成員
    ，共同意圖為自己不法之所有，基於詐欺取財及洗錢之犯意
    聯絡：
　㈠於110年7月20日之不詳時間，以通訊軟體LINE向洪英傑佯稱
    ：伊需請洪英傑代為保管包裹，然需先支付相關費用云云，
    致洪英傑陷於錯誤，遂於110年7月29日中午12時16分許，將
    4萬元之款項匯入郵局帳戶，徐瑋廷再於同日下午3時31分許
    ，至自動櫃員機提款之方式提領上開洪英傑所匯入之款項，
    徐瑋廷再將提領之贓款購買虛擬貨幣後交付予詐騙集團成員
    。
　㈡於110年8月9日之不詳時間，撥打電話向郝芬芬佯稱：伊為郝
    芬芬之親友，因為經濟困難需借錢周轉云云，致郝芬芬陷於
    錯誤，遂於110年8月11日，將6萬3,990元之款項匯入中小企
    銀帳戶，幸為郝芬芬即時察覺有異，報警處理，將上開中小
    企銀帳戶列為警示帳戶並圈存上開款項，徐瑋廷方不及提領
    而未遂。
二、證據清單：
　㈠被告徐瑋廷於本院審理時之自白。
　㈡告訴人洪英傑、被害人郝芬芬於警詢及偵訊時之證述。
　㈢臺灣中小企業銀行帳戶資料及交易明細、郵局開戶資料及交
    易明細、無摺存款收執聯、內政部警政署反詐騙諮詢專線紀
    錄表、受理詐騙帳戶通報警示簡便格式表、金融機構聯防機
    制通報單、110年8月11日玉山銀行新臺幣匯款申請書。
三、論罪科刑：
  ㈠按洗錢防制法業於105年12月28日修正公布，並於106年6月2
    日生效施行（下稱新法），新法第2條規定：「本法所稱洗
    錢，指下列行為：一、意圖掩飾或隱匿特定犯罪所得來源，
    或使他人逃避刑事追訴，而移轉或變更特定犯罪所得。二、
    掩飾或隱匿特定犯罪所得之本質、來源、去向、所在、所有
    權、處分權或其他權益者。三、收受、持有或使用他人之特
    定犯罪所得」，並參考FATF（即防制洗錢金融行動工作組織
    ）建議，就其中採取門檻式規範者，明定為最輕本刑為6個
    月以上有期徒刑之罪，並將「重大犯罪」之用語，修正為「
    特定犯罪」；另增列未為最輕本刑為6個月以上有期徒刑之
    罪所涵括之違反商標法等罪，且刪除有關犯罪所得金額須在
    5百萬元以上者，始得列入前置犯罪之限制規定，以提高洗
    錢犯罪追訴之可能性。從而新法第14條第1項所規範之一般
    洗錢罪，必須有第3條規定之前置特定犯罪作為聯結，始能
    成立。然洗錢犯罪之偵辦在具體個案中經常祇見可疑金流，
    未必瞭解可疑金流所由來之犯罪行為，倘所有之洗錢犯罪皆
    須可疑金流所由來之犯罪行為已經判決有罪確定，始得進一
    步偵辦處罰，則對於欠缺積極事證足以認定確有前置犯罪，
    卻已明顯違反洗錢防制規定之可疑金流，即無法處理。故而
    新法乃參考澳洲刑法立法例，增訂第15條第1項特殊洗錢罪
    ，特殊洗錢罪之成立，不以查有前置犯罪之情形為要件，但
    必須其收受、持有或使用之財物或財產上利益，無合理來源
    並與收入顯不相當，且其財物或財產上利益之取得必須符合
    上開列舉之三種類型者為限。易言之，第15條之特殊洗錢罪
    ，係在無法證明前置犯罪之特定不法所得，而未能依第14條
    之一般洗錢罪論處時，始予適用。倘能證明人頭帳戶內之資
    金係前置之特定犯罪所得，即應逕以一般洗錢罪論處，自無
    適用特殊洗錢罪之餘地。例如詐欺集團向被害人施用詐術後
    ，為隱匿其詐欺所得財物之去向，而令被害人將其款項轉入
    該集團所持有、使用之人頭帳戶，並由該集團所屬之車手前
    往提領詐欺所得款項得逞，檢察官如能證明該帳戶內之資金
    係本案詐欺之特定犯罪所得，即已該當於新法第14條第1項
    之一般洗錢罪；至若無法將人頭帳戶內可疑資金與本案詐欺
    犯罪聯結，而不該當第2條洗錢行為之要件，當無從依第14
    條第1項之一般洗錢罪論處，僅能論以第15條第1項之特殊洗
    錢罪。另過去實務認為，行為人對犯特定犯罪所得之財物或
    利益作直接使用或消費之處分行為，或僅將自己犯罪所得財
    物交予其他共同正犯，祇屬犯罪後處分贓物之行為，非本條
    例所規範之洗錢行為，惟依新法規定，倘行為人意圖掩飾或
    隱匿特定犯罪所得來源，而將特定犯罪所得直接消費處分，
    甚或交予其他共同正犯，而由共同正犯以虛假交易外觀掩飾
    不法金流移動，即難認單純犯罪後處分贓物之行為，應仍構
    成新法第2條第1或2款之洗錢行為（最高法院108年度台上字
    第1744號、第2500號判決意旨參照）。查犯罪事實㈠之告訴
    人洪英傑，係因本案被告所屬之詐欺集團中不詳成年成員施
    用詐術致其陷於錯誤，進而依指示匯款，俟該等詐欺犯罪所
    得匯入後，詐欺集團成員即指示被告將該等特定犯罪所得領
    出，被告再以該等款項購買虛擬貨幣後交付予詐欺集團中姓
    名年籍不詳之人。犯罪事實㈡之告訴人郝芬芬，係因本案被
    告所屬之詐欺集團中不詳成年成員施用詐術致其陷於錯誤，
    進而依指示匯款，惟告訴人郝芬芬及時察覺有異，報警處理
    ，將上開中小企銀帳戶列為警示帳戶並圈存上開款項，被告
    不及提領而未能達到掩飾、隱匿詐欺取財犯罪所得本質及去
    向，而未形成金融斷點。按該詐欺集團成員所為，係利用款
    項一旦以現金提領而出，即難再追查前揭犯罪所得之特性。
    又被告提領贓款並以該筆贓款購買虛擬貨幣後，交予姓名年
    籍不詳之詐欺集團成員收取，客觀上已透過現金之多次轉交
    製造多層次之資金斷點，使偵查機關除藉由提款監視器錄影
    畫面鎖定車手、收水者外，難以再向上溯源，並使其餘集團
    共犯得以直接消費、處分，以掩飾不法金流移動之虛假交易
    外觀，而達到隱匿該特定犯罪所得之去向、所在之結果。是
    被告主觀上對於其行為將造成掩飾、隱匿該詐欺犯罪所得去
    向、所在之結果應屬明知，猶仍執意為之，被告就犯罪事實
    ㈠所為構成洗錢防制法第2條第2款、第14條第1項之一般洗錢
    罪；就犯罪事實㈡所為，構成洗錢防制法第14條第2項、第1
    項之一般洗錢未遂罪。
  ㈡次按共同正犯之成立，祇須具有犯意之聯絡，行為之分擔，
    既不問犯罪動機起於何人，亦不必每一階段犯行，均經參與
    （最高法院34年上字第862號判決意旨參照）；共同正犯間
    ，非僅就其自己實施之行為負其責任，並在犯意聯絡之範圍
    內，對於他共同正犯所實施之行為，亦應共同負責（最高法
    院32年上字第1905號判例意旨參照），換言之，共同實施犯
    罪行為之人，在合同意思範圍以內，各自分擔犯罪行為之一
    部，相互利用他人之行為，以達其犯罪之目的者，即應對於
    全部所發生之結果，共同負責；另共同正犯之意思聯絡，原
    不以數人間直接發生者為限，即有間接之聯絡者，亦包括在
    內，如甲分別邀約乙、丙犯罪，雖乙、丙間彼此並無直接之
    聯絡，亦無礙於其為共同正犯之成立（最高法院77年台上字
    第2135號判決意旨參照）。查一般詐欺集團之犯罪型態及模
    式，自收集被害人個人資料、撥打電話等方式實行詐欺、提
    領詐得款項、繳回贓款、分贓等各階段，乃需由多人縝密分
    工方能完成之集團性犯罪，倘其中有任一環節脫落，顯將無
    法順遂達成詐欺集團詐欺取財之結果。被告於加入上開詐欺
    集團後，雖非居於核心地位，亦未自始至終參與各階段之犯
    行，然其主觀上對該詐欺集團呈現細密之多人分工模式及彼
    此扮演不同角色、分擔相異工作等節，已有所預見，且其所
    參與者既係本件整體詐欺取財犯罪計畫不可或缺之重要環節
    ，而與該詐欺集團其他成員間，在合同意思範圍內，各自分
    擔犯罪行為之一部，彼此相互利用他人之行為，最終共同達
    成其等詐欺取財及洗錢犯罪之目的，則被告自應就其參與之
    詐欺取財及洗錢犯行，同負全責。
  ㈢核被告就犯罪事實㈠所為，係犯刑法第339條第1項之詐欺取財
    罪及洗錢防制法第2條第2款、同法第14條第1項之一般洗錢
    罪；就犯罪事實㈡所為，係犯刑法第339條第3項、第1項之詐
    欺取財未遂罪及洗錢防制法第14條第2項、第1項之一般洗錢
    未遂罪。至起訴書雖漏未敘及洗錢罪部分，但與已起訴之詐
    欺取財罪，具有想像競合犯之裁判上一罪關係，為起訴效力
    所及，本院自得予以審理。且本院於審理時，已告知被告另
    涉犯洗錢罪，對其訴訟權益已有保障，無礙其防禦權的實施
    ，本院自應依法併予審理，併此說明。
  ㈣被告及其所屬真實姓名、年籍不詳之詐欺集團成員間，就上
    開犯行，均有犯意聯絡及行為分擔，均為共同正犯。
  ㈤再按刑法上一行為而觸犯數罪名之想像競合犯，其存在之目
    的，在於避免對於同一不法要素予以過度評價，則自然意義
    之數行為，得否評價為法律概念之一行為，應就客觀構成要
    件行為之重合情形、主觀意思活動之內容、所侵害之法益與
    行為間之關聯性等要素，視個案情節依社會通念加以判斷。
    如具有行為局部之同一性，或其行為著手實行階段可認為同
    一者，得認與一行為觸犯數罪名之要件相侔，而依想像競合
    犯論擬（最高法院105年度臺非字第66號判決意旨參照）。
    查被告就犯罪事實㈠所涉犯詐欺取財及一般洗錢之行為，乃
    屬一行為觸犯數罪名之想像競合犯，應從一重論以一般洗錢
    罪處斷；就犯罪事實㈡所涉犯詐欺取財未遂及一般洗錢未遂
    之行為，乃屬一行為觸犯數罪名之想像競合犯，應從一重論
    以一般洗錢未遂罪處斷。
  ㈥被告就犯罪事實㈡所犯一般洗錢未遂犯行，未能達到掩飾、隱
    匿詐欺取財犯罪所得本質及去向，而未形成金融斷點，為未
    遂犯，爰依刑法第25條第2項之規定，按既遂犯之刑減輕之
    。
  ㈦另犯洗錢防制法第14條、第15條之罪，在偵查或審判中自白
    者，減輕其刑，洗錢防制法第16條第2項定有明文。被告於
    本院審理時就一般洗錢犯行均自白不諱，爰依上揭規定，均
    減輕其刑，並就犯罪事實㈡部分依法遞減輕之。
  ㈧被告所犯上開2罪間，犯意各別、行為互殊，應予分論併罰。
  ㈨爰審酌被告將個人的金融帳戶提供與詐欺集團使用，並依指
    示提領匯入上開帳戶內之詐騙贓款，助長詐欺犯罪風氣之猖
    獗，增加被害人尋求救濟與治安機關查緝犯罪分子之困難，
    危害財產交易安全與社會經濟秩序，所為實屬不該。惟念其
    犯後坦承犯行，尚具悔意，且其就洗錢犯行，均於審理中自
    白，已符合相關自白減刑規定；併衡被告犯罪之動機、目的
    、手段、前科素行、其犯罪所造成之損害及就犯罪事實㈡部
    分尚未取得財物等一切情狀，分別量處如主文所示之刑，並
    諭知應執刑之刑，及就罰金刑部分均諭知易服勞役之折算標
    準。
四、沒收部分：
  ㈠被告所有之中小企銀及郵局帳戶之存摺及金融卡，雖均係供
    犯本案所用或預備之物，然俱未扣案，是否仍存尚有未明，
    且上開物品單獨存在不具刑法上之非難性，倘予追徵，除另
    使刑事執行程序開啟之外，對於被告犯罪行為之不法、罪責
    評價並無影響，復就沒收制度所欲達成之社會防衛目的亦無
    任何助益，欠缺刑法上重要性。是本院認上開物品均無沒收
    或追徵之必要，爰依刑法第38條之2第2項規定，均不予宣告
    沒收。
  ㈡按犯罪所得，屬於犯罪行為人者，沒收之；於全部或一部不
    能沒收或不宜執行沒收時，追徵其價額。第1項及第2項之犯
    罪所得，包括違法行為所得、其變得之物或財產上利益及其
    孳息。刑法第38條之1第1項前段、第3項、第4項定有明文。
    又共同正犯之犯罪所得，沒收或追徵，應就各人所分得之數
    額分別為之；先前對共同正犯採連帶沒收犯罪所得之見解，
    已不再援用及供參考（最高法院104年第13次刑事庭會議決
    議意旨參照）；倘若共同正犯各成員內部間，對於不法利得
    分配明確時，應依各人實際分配所得沒收（最高法院104年
    度台上字第3937號判決意旨參照）。查被告就本案犯行自承
    獲取1,500元之報酬，為其犯罪所得（見本院111年5月30日
    簡式審判筆錄第3頁），未扣案，亦未實際合法發還被害人
    ，應依刑法第38條之1第1項前段、第3項、第4項規定，宣告
    沒收，於全部或一部不能沒收或不宜執行沒收時，追徵其價
    額。
五、應適用之法條：
　　刑事訴訟法第273條之1第1項、第299條第1項前段、第310條
    之2、第454條第1項，洗錢防制法第14條第1項、第2項、第1
    6條第2項，刑法第11條前段、第25條第2項、第28條、第51
    條第5款、第7款、第55條、第339條第1項、第3項、第38條
    之1第1項前段、第3項、第4項、38條之2第2項，刑法施行法
    第1條之1第1項。
六、如不服本判決應於收受判決後20日內向本院提出上訴書狀，
    並應敘述具體理由。其未敘述上訴理由者，應於上訴期間屆
    滿後20日內向本院補提理由書（均須按他造當事人之人數附
    繕本）「切勿逕送上級法院」。
本案經檢察官劉仲慧到庭執行職務。
中　　華　　民　　國　　111 　年　 　6　　月　　27　　日
                    刑事審查庭    法　官　呂曾達
以上正本證明與原本無異。
如不服本判決應於收受判決後20日內向本院提出上訴書狀，並應
敘述具體理由。其未敘述上訴理由者，應於上訴期間屆滿後20日
內向本院補提理由書(均須按他造當事人之人數附繕本)「切勿逕
送上級法院」。 
    　　　　　　　　　　　　　　　書記官　楊淨雲
中　　華　　民　　國　　111 　年　　6 　　月　　28　　日
附錄本案論罪科刑依據之法條：
中華民國刑法第339條
意圖為自己或第三人不法之所有，以詐術使人將本人或第三人之
物交付者，處5年以下有期徒刑、拘役或科或併科50萬元以下罰
金。
以前項方法得財產上不法之利益或使第三人得之者，亦同。
前二項之未遂犯罰之。
洗錢防制法第14條
有第二條各款所列洗錢行為者，處7年以下有期徒刑，併科新臺
幣5百萬元以下罰金。
前項之未遂犯罰之。
前二項情形，不得科以超過其特定犯罪所定最重本刑之刑。